臺灣高雄地方法院民事判決　　　　　　　　　　　　九十三年度簡上字第二七二號
　　上　訴　人　乙○○
　　被上訴人　　甲○○
　　訴訟代理人　林瑞成律師
右當事人間請求確認本票債權不存在事件，上訴人對於中華民國九十三年八月三十一
日本院岡山簡易庭九十二年度岡簡字第三０八號第一審判決提起上訴，本院判決如左
：
    主  文
上訴駁回。
第二審訴訟費用由上訴人負擔。
    事實及理由
一、上訴人起訴主張：被上訴人持有伊為發票人，發票日民國八十九年十一月七日，
    到期日九十年十二月三十一日，面額新台幣（以下同）二百萬元，票號一０四六
    一九號之本票一紙（以下簡稱系爭本票），係伊為擔保訴外人陳秀珠對被上訴人
    之五百萬元借貸債務而簽立，當初雙方言明保證期限為一年，今系爭本票已屆到
    期日，依約已失效，被上訴人自不得向伊行使票據權利，爰求為確認系爭本票之
    本息債權不存在等語。原審為上訴人敗訴之判決，上訴人不服上訴，並於本院聲
    明：(1)原判決廢棄。(2)確認系爭本票債權不存在。(3)第一、二審訴訟費用由被上
    訴人負擔。
二、被上訴人則以：上訴人簽發系爭本票係為擔保陳秀珠向伊借款五百萬元之債務，
    惟兩造並無約定保證期限，且陳秀珠迄今分文未償，上訴人仍負有保證責任，伊
    自得行使系爭本票之權利等語，資為抗辯。並於本院聲明：(1)上訴駁回。(2)第二
    審訴訟費用由上訴人負擔。
三、兩造不爭之事實：
（一）上訴人於八十五年十月間介紹訴外人陳秀珠向被上訴人借款五百萬元，陳秀珠
      並以其與訴外人陳羅慶所有，坐落高雄縣阿蓮鄉○○段四六二─一、四六二地
      號土地，權利範圍各二分之一，設定權利價值五百萬元，存續期間自八十五年
      十月十九日起至八十六年十月十八日止之最高限額抵押權予被上訴人指定之蔡
      金芳。
（二）上訴人於八十七年間簽立發票日八十七年六月十九日，付款人台灣中小企業銀
      行岡山分行，面額二百萬元，票號ＡＵ0000000號之支票一紙交付被上
      訴人，以擔保陳秀珠上開借款債務；嗣上訴人於八十八年六月二十四日簽發同
      上面額，到期日八十九年六月十九日，票號一四五六０四號之本票一紙交付被
      上訴人，以換回前揭支票；繼之，上訴人於八十九年十一月七日簽發系爭本票
      交付被上訴人，以換回上開本票。
四、上訴人主張伊簽發系爭本票係為擔保訴外人陳秀珠之上開借款債務，為兩造所不
    爭，堪信屬實。惟上訴人主張伊與被上訴人約定以系爭票據保證之期限為一年，
    該本票於到期日屆至時即告失效各節，為被上訴人所否認，並以前揭情詞置辯。
    是以，本件所應審究者，在於：兩造就陳秀珠上開借款債務有無約定保證期限？
    上訴人簽發系爭本票之性質為何？被上訴人得否行使系爭本票之權利？茲析敘本
    院之判斷如下：
（一）按稱保證者，謂當事人約定，一方於他方之債務人不履行債務時，由其代負履
      行責任之契約；又因清償債務而對於債權人負擔新債務者，除當事人另有意思
      表示外，若新債務不履行時，其舊債務仍不消滅，民法第七百三十九條、第三
      百二十條分別定有明文。
（二）經查，被上訴人陳稱：其借貸五百萬元予陳秀珠，期限為一年，至八十六年十
      月十八日屆滿，並未延展等情（本院卷第二０頁），核與陳秀珠設定抵押權之
      權利存續期間相符，此有土地登記謄本附於本院九十一年度執字第八二五八號
      民事執行卷，經本院調取核閱明確，且上訴人亦自承其係於八十五年十月間介
      紹陳秀珠向被上訴人借款（同上筆錄），亦與被上訴人所述借貸予陳秀珠之始
      期為八十六年十月十八日之前一年相一致，是堪認被上訴人確係於八十五年十
      月間借款五百萬元予陳秀珠，而該筆借款業於八十六年十月十八日到期。又陳
      秀珠並未遵期還款，被上訴人因而於九十一年間以抵押權人蔡金芳之名義聲請
      拍賣抵押物，惟因無人應買或承受，而視為撤回，未獲清償等情，亦據被上訴
      人陳明在卷，且經本院審閱上開執行卷屬實。再者，被上訴人自承其為擔保陳
      秀珠上開借款債務，於簽發系爭本票前，曾兩度簽立支票、本票，於各該票據
      發票日或到期日屆至時，資為換票等情（見原審卷第三０頁、八一頁、八二頁
      ），亦為上訴人所不爭。
（三）承前，陳秀珠之借貸債務業於八十六年十月十八日屆期而未清償，上訴人基於
      兩造間之保證契約，負有代償之責，其陸續簽發支票、本票交付被上訴人，係
      為清償保證債務，依上開說明，除非雙方另有意思表示，否則上訴人於票據債
      務未清償前，其保證債務亦不消滅。而被上訴人既於上開支票、本票屆期後，
      遞要求上訴人另開新票以換回舊票，足見其並無因收受該等票據，而有消滅保
      證債務之意思；甚且，其為免該等票據罹於請求權時效，並屢次要求更新、換
      票。是以，堪認被上訴人於上訴人代償前開借貸債務前，仍得享有系爭本票之
      票據債權。而上訴人迄未代償陳秀珠借款債務中之二百萬元，為兩造所不爭，
      則被上訴人自得依系爭本票文義行使其權利。
（四）至上訴人陳稱：伊曾與被上訴人約定以系爭本票保證之期限為一年，該票於到
      期日屆至時即告失效等情，為被上訴人否認，而上訴人迄至本件言詞辯論終結
      時止，就此有利於己之事實，均未能舉證以實其說；又系爭本票之發票日、到
      期日分別為八十九年十一月七日、九十年十二月三十一日，兩者相距為一年一
      月餘，固與上訴人所謂之一年保證期限相當，惟票據債務與保證責任係屬兩事
      ，尚難據此而認兩造曾更為約定以系爭本票之到期日為保證契約之末期，或系
      爭本票屆期即失效。參以，被上訴人對上訴人本即享有保證債權，並三度要求
      上訴人簽發支票、本票等以為清償各節，均如前述，以系爭本票簽立時，陳秀
      珠之上開借貸債務猶未償還，衡情被上訴人當無任意容允上訴人之票據債務或
      保證責任消滅之理。何況，上訴人於原審一再敘述：雙方約定若陳秀珠於一年
      內如期償還本息，系爭本票即失效（見原審卷第五頁、第三一頁、第三八頁、
      第六六頁、第八二頁），是即便依上訴人所言，兩造亦係以陳秀珠於系爭本票
      簽發後一年內償還本息為該票據失效之條件，而非本票到期日屆至時，系爭本
      票即當然失效，是益徵兩造間並無系爭本票之保證期限為一年之約定。據上，
      足認上訴人本段所辯，並非屬實。
（五）上訴人又稱：以伊前曾換票二次，足徵伊之保證係有期限等語，惟票據本身並
      無從證明其原因關係之有無或權、義要件，是雖上訴人曾換票二次，亦不足徵
      兩造就上訴人之保證責任定有期限，更無從證明兩造本次約定上訴人之保證責
      任隨同系爭本票屆期而消滅。故上訴人本段所辯，亦無可取。
（六）綜上所述，陳秀珠迄未償還上開借貸債務，上訴人依保證契約應付代償之責，
      而其為清償保證債務，簽發系爭本票，被上訴人自得行使該票據權利，以滿足
      其債權。又系爭本票之到期日為九十年十二月三十一日，依票據法第二十二條
      第一項規定，其票據權利迨至九十三年十二月三十一日始告消滅，則被上訴人
      於九十二年八月十三日持系爭本票聲請裁定准予強制執行，並未罹於消滅時效
      ，此亦經本院調取本院九十二年度票字第一五０五一號卷核閱明白，是被上訴
      人就系爭本票之票據權利自仍有效存在。
五、從而，上訴人求為確認系爭本票債權不存在，洵屬無據，應予駁回。原審為上訴
    人敗訴之判決，並無違誤，上訴人執陳詞指摘原判決不當，求為廢棄改判，為無
    理由。
六、結論：本件上訴為無理由，依民事訴訟法第四百三十六條之一第三項、第四百四
    十九條第一項、第七十八條，判決如主文。
中　　　華　　　民　　　國　　九十三　　年　　十二 　 月　　二十四  　　日
                              臺灣高雄地方法院民事第一庭
                                      審判長法官  甯  馨
                                            法官  林韋岑
                                            法官  劉傑民
右為正本係照原本作成。
本判決不得上訴。
如不服本判決，應於判決送達後二十日內向本院提出上訴狀並表明上訴理由，如於本判
決宣示後送達前提
起上訴者，應判決送達後十日內補提上訴理由書（須附繕本）。
如不服本判決，應於收受送達後二十日內向本院提出上訴書狀，其未表明上訴理由者，
應於提出上訴後二十日內向本院補提理由書狀（均須按他造當事人之人數附繕本）上訴
時應提出委任律師或具有律師資格之人之委任狀；委任有律師資格者，另應附具律師及
格證書及釋明委任人與受任人有民事訴訟法第四百六十六條之一第一項但書或第二項
（詳附註）所定關係之釋明文書影本。
中　　　華　　　民　　　國　　九十三　　年　　 十二 　　月　　二十七　　日
                                      法院書記官  林麗文
附註：
民事訴訟法第四百六十六條之一（第一項、第二項）：
對於第二審判決上訴，上訴人應委任律師為訴訟代理人。但上訴人或其法定代理人具有
律師資格者，不在此限。
上訴人之配偶、三親等內之血親、二親等內之姻親，或上訴人為法人、中央或地方機關
時，其所屬專任人員具有律師資格並經法院認為適當者，亦得為第三審訴訟代理人。
